臺灣士林地方法院刑事裁定
110年度提字第29號
聲  請  人  
即被逮捕人  林義峰  男  民國00年0月00日生                                   身分證統一編號：Z000000000號

上列聲請人即受逮捕人因妨害公務案件，聲請提審，本院裁定如
下：
    主  文
聲請駁回，林義峰並應解返臺北市政府警察局大同分局。
    理  由
一、聲請意旨略以：其於民國110年11月30日因妨害公務案件於
    臺北市○○區○○街000號遭臺北市政府警察局大同分局寧夏路
    派出所警員劉愷恩逮捕、拘禁，惟其僅將辣椒水拿在手上而
    未攻擊或脅迫警員，亦無辱罵警員，其未涉犯妨害公務罪亦
    非現行犯，警員僅口頭告知得提審，經其要求後始以書面告
    知權利而有違法，爰依法聲請提審等語。
二、按人民身體之自由應予保障；除現行犯之逮捕由法律另定外
    ，非經司法或警察機關依法定程序，不得逮捕拘禁。非由法
    院依法定程序，不得審問處罰；非依法定程序之逮捕、拘禁
    、審問、處罰，得拒絕之，憲法第8條第1項定有明文。次按
    人民被法院以外之任何機關逮捕、拘禁時，其本人或他人得
    向逮捕、拘禁地之地方法院聲請提審；人民被逮捕、拘禁時
    ，逮捕、拘禁之機關應即將逮捕、拘禁之原因、時間、地點
    及得依本法聲請提審之意旨，以書面告知本人及其指定之親
    友，至遲不得逾24小時；法院審查後，認為不應逮捕、拘禁
    者，應即裁定釋放；認為應予逮捕、拘禁者，以裁定駁回之
    ，並將被逮捕、拘禁人解返原解交之機關，提審法第1條第1
    項前段、第2條第1項、第9條第1項定有明文。復按現行犯，
    不問何人得逕行逮捕之；犯罪在實施中或實施後即時發覺者
    ，為現行犯，刑事訴訟法第88條第1項、第2項亦有明文。又
    按提審制度僅係法院即時審查逮捕、拘禁程序之合法性之制
    度，非在認定被逮捕、拘禁人有無被逮捕、拘禁之本案實體
    原因及有無被逮捕、拘禁之必要性，故其採行之證據法則，
    僅以自由證明為已足，合先敘明。
三、查聲請人即被逮捕人林義峰於110年11月30日下午1時54分許
    ，在臺北市○○區○○街000號之臺北市政府警察局大同分局寧
    夏路派出所，因不滿警員案件處理方式與警員劉愷恩發生爭
    執，警員劉愷恩見聲請人手持物品而命其交出，聲請人拒絕
    配合，並持辣椒水噴霧器對警員劉愷恩稱：「你攻擊我就噴
    啊」，警員劉愷恩即於同日下午1時56分許以聲請人涉犯妨
    害公務罪為由逕行逮捕，並對聲請人口頭告知罪名、各項權
    利及提審權利，再於同日下午2時25分發給臺北市政府警察
    局大同分局執行逮捕、拘禁告知本人、親友通知書，聲請人
    則聲請提審等情，有聲請提審狀、權利告知書、臺北市政府
    警察局大同分局執行逮捕、拘禁告知本人、親友通知書、搜
    索扣押筆錄、扣押物品目錄表、監視器及密錄器譯文、職務
    報告及錄影光碟各1份在卷可證，並經本院當庭勘驗錄影畫
    面無訛，堪信聲請人對警員為上開妨害公務行為並當場為警
    發覺，自屬現行犯無疑。承上，警員於110年11月30日下午1
    時56分許依刑事訴訟法第88條規定當場以現行犯將聲請人逮
    捕，核其逮捕之程序，於形式上審查後，於法尚無違誤。至
    聲請人辯稱：其沒有拿辣椒水對著警員噴灑，警員叫其收起
    來其已經收起來了，書面權利告知是其要求警員才給，警員
    有違法，且警員無逮捕之必要云云。然警員以口頭告知上開
    權利後，已於同日下午2時25分交付上開拘提逮捕通知書、
    權利告知書而為書面告知，顯未逾提審法第2條第1項所定24
    小時，聲請人以此主張逮捕程序違法並無可採。又
　　本院依警員提供之監視器及密錄器譯文及錄影光碟內容，已
    足判斷警員確係因發覺聲請人手執辣椒水噴霧器並對警員恫
    稱「你攻擊我就噴啊」之妨害公務犯罪，始將聲請人予以逮
    捕，聲請人辯稱其尚未噴灑辣椒水且已配合收起該辣椒水而
    無逮捕必要云云，要屬其本案犯罪是否成立之實體認定問題
    ，並非本院就聲請人遭逮捕程序是否合法應予審核之範圍，
    自應由日後就聲請人所涉犯妨害公務一案之承辦檢察官及法
    院依法實質偵查、審理，併予敘明。從而，聲請人聲請提審
    為無理由，應予駁回，並解返原解交之機關即臺北市政府警
    察局大同分局。
四、依提審法第9條第1項後段，裁定如主文。
中　　華　　民　　國　　110 　年　　11　　月　　30　　日
                  刑事第一庭  法  官  鍾  晴
以上正本證明與原本無異。
如不服本裁定，應於送達後10日內，向本院提出抗告狀。
                             書記官  李欣頻　　　　　　
中　　華　　民　　國　　110 　年　　11　　月　　30　　日